【裁判字號】    97,交訴,68
【裁判日期】    971223
【裁判案由】    肇事遺棄罪
【裁判全文】
臺灣桃園地方法院刑事判決              97年度交訴字第68號
公  訴  人  臺灣桃園地方法院檢察署檢察官
被      告  甲○○
指定辯護人  本院公設辯護人陳瑞明
上列被告因肇事遺棄案件，經檢察官提起公訴（97 年度偵字第
15355號），本院判決如下︰
    主  文
甲○○駕駛動力交通工具肇事，致人受傷而逃逸，處有期徒刑陸
月，如易科罰金以新台幣壹仟元折算壹日。
    事  實
一、甲○○於民國97年5 月28日晚間7 時45分許，駕駛車牌號碼
    為YT-4837 號自用小客車，沿桃園縣八德市○○路由大湳往
    霄里方向行駛，在行經同縣市○○路1084號附近，其欲超越
    同向在前由乙○○所駕駛之車號377-DHA 號重型機車，其本
    應注意汽車超車時，前行車減速靠邊或以手勢或亮右方向燈
    表示允讓後，後行車始得超越；超越時應顯示左方向燈並於
    前車左側保持半公尺以上之間隔超過，行至安全距離後，再
 +060  顯示右方向燈駛入原行路線，而依當時情形並無不能注意
    之情事，竟疏未注意及此，其自377-DHA 號重型機車左側超
    車後，未行至安全距離，即強行欲駛入原行車道，造成其車
    身右後保險桿撞擊乙○○所騎乘之377-DHA 號重型機車左前
    下方，致乙○○當場人車倒地，並受有雙膝挫傷、上下肢多
    處挫傷等傷害（過失傷害部分，因乙○○已撤回告訴，已由
    本院先行諭知公訴不受理在案）。詎甲○○於肇事致人受傷
    後，並未留在現場為必要之救護，反而加速逃逸。嗣經與乙
    ○○同行在後之古振昌將甲○○所駕駛自用小客車車牌號碼
    記下後，供警處理始循線查獲。
二、案經桃園縣政府警察局八德分局報告臺灣桃園地方法院檢察
    署檢察官偵查起訴。
    理  由
一、訊據被告甲○○固承認有於上開時地，駕駛上開自小客車肇
    事並撞擊乙○○所騎乘之377-DHA 號重型機車之事實，然矢
    口否認有何上開犯行，辯稱：伊不知有撞到人，並不是要故
    意肇事逃逸云云。惟查：(1)、被告於準備程序時不爭執證人
    乙○○、古振昌之警詢證詞之證據能力，是依刑事訴訟法第
    159 條之5 第1 項之規定，其等之警詢證詞具有證據能力，
    核先敘明。(2)、證人乙○○於警詢時證稱案發時伊在騎車，
    被告從右後方開上來（按應係左後方），車子靠近外側（應
    係靠近內側之誤），然後車子右後方擦撞到伊機車左前方，
    伊整個人飛起來，被告就將車子開到對向車道逆向行駛逃逸
    等語。證人古振昌於警詢時證稱伊與伊表弟乙○○一起下班
    ，一人騎一輛機車，伊騎在乙○○後方約二輛機車車身之距
    離，行經案發地點時，伊看見YT-4837 號自用小客車自伊之
    左後方開始超車，超越乙○○之機車時，車子偏向右方，造
    成該車右後方擦撞到乙○○所駕機車左車頭，該車撞到乙○
    ○機車後，稍微駛進對向車道後，就加速逃逸等語。(3)、證
    人乙○○於偵訊時除證以上語外，又證稱伊之機車被被告所
    駕車輛撞擊後，伊聽到被告車子有引擎加速的聲音，被告以
    很快的速度馬上逃離現場等語。證人古振昌於偵訊時除證以
    上語外，又證稱當時伊看到撞擊的方式並非屬一般輕微的擦
    撞，而是屬於重力的撞擊，而且撞到時聲音非常大，接著乙
    ○○就被甩出去約1 、2 公尺，而機車滑行約2 、3 公尺，
    並發出很大的聲音，伊聽到被告車輛的引擎發出瞬間加速的
    聲音，而且該車速度非常快等語。由證人乙○○、古振昌上
    開證詞可知，被告係在連續超越其二人之機車後，因未行至
    安全距離即欲切回原行駛車道，致其自小客車右後車身擦撞
    乙○○所駕機車左前方，是被告當時顯在超車之連貫動作時
    發生本件車禍，而非自然行駛狀態下所發生，被告尚辯稱不
    知本件車禍之發生，已無可信。而由證人乙○○、古振昌上
    開證詞更可知，被告在超車後欲切回原行駛車道之過程中發
    生車禍後，即未再切回原行駛車道，反而行駛對向車道，且
    引擎加速，駛離現場，更可見被告已心知發生車禍，乃畏罪
    逃逸之事實。(4)、自卷附之道路交通現場圖及現場照片可知
    ，乙○○之機車遭撞擊後，有在地上滑行並造成地面刮痕，
    其機車左前下側之藍色油漆則清晰印在被告所駕自小客車右
    後保險桿處，是可知本件車禍之發生之撞擊力道匪小，此與
    證人古振昌上開偵訊證詞相符，據此，被告即身處車內，亦
    豈有不知發生
    本件車禍之理？綜上，被告上開所辯，無非臨訟卸責之詞，
    不足採信，本件事證明確，被告肇事逃逸犯行足堪認定。
二、核被告所為，係犯刑法第185 條之4 之肇事逃逸罪。爰審酌
    被告雖已與告訴人乙○○達成民事調解，然其迄今仍否認肇
    事逃逸之事實，並審酌被告肇事逃逸之犯罪情節、所生危害
    程度、犯罪後態度等一切情狀，量處如主文所示之刑，並諭
    知易科罰金之折算標準。末以，本院審酌上開各情，認量處
    法定最輕刑，已給予被告自新之機會，且本院認被告並未坦
    承犯行，其肇事逃逸行為對被害人及其家屬之求償產生嚴重
    之妨害之惡性，尚不宜遽而宣告緩刑，併予敘明。
據上論斷，應依刑事訴訟法第299 條第1 項前段，刑法第185 條
之4 、第41條第1 項前段，判決如主文。
本案經檢察官徐文豪到庭執行職務
中    華    民    國    97    年    12    月    23    日
                  交通法庭審判長法  官  謝順輝
                                法  官  陳振嘉
                                法  官  曾雨明
以上正本證明與原本無異。
如不服本判決應於收受判決後10日內向本院提出上訴書狀，並應
敘述具體理由。其未敘述上訴理由者，應於上訴期間屆滿後20日
內向本院補提理由書(均須按他造當事人之人數附繕本)「切勿逕
送上級法院」。
                                書記官  施春祝
中    華    民    國    97    年    12    月    23    日
所犯法條：
刑法第185條之4條
駕駛動力交通工具肇事，致人死傷而逃逸者，處6 月以上5 年以
下有期徒刑。


司法院資訊處製作；財團法人民間司法改革基金會備份。
